【裁判字號】    92,易,49
【裁判日期】    920410
【裁判案由】    傷害等
【裁判全文】
臺灣苗栗地方法院刑事判決                            九十二年度易字第四九號
    公  訴  人  臺灣苗栗地方法院檢察署檢察官
    被      告  丙○○
                乙○○
                甲○○
右列被告因傷害等案件，經檢察官聲請以簡易判決處刑（九十一年度偵字第一七三一
號、第二五六一號），本院認不宜以簡易判決處刑，改為通常程序後，判決如左：
    主  文
丙○○共同傷害人之身體，處有期徒刑參月，如易科罰金以參佰元折算壹日。
甲○○共同傷害人之身體，處有期徒刑貳月，如易科罰金以參佰元折算壹日。
乙○○共同傷害人之身體，拘役伍拾日，如易科罰金以參佰元折算壹日。
    事  實
一、甲○○之子賴俊瑋因與鄰居謝文耀家人不合。丙○○（為謝文耀之子）於民國九
    十年八月十九日晚上十時許，在苗栗縣苗栗市○○路三九三巷六號一樓住處附近
    ，因其父謝文耀（教唆傷害部分業經檢察官為不起訴處分）與甲○○酒後在該址
    之樓梯口爭執後，竟與姓名年籍不詳之男子（十四歲以上，但無法確定是否已成
    年）約六、七人，基於傷害、毀損之犯意聯絡，前往二樓，先共同毀損甲○○居
    住之房屋木門，然後進入屋內（侵入住宅部分未據告訴），共同以屋內之木棍（
    為甲○○所有，未扣案）毆打甲○○，致甲○○受有右頭皮裂傷之傷害。乙○○
    （為甲○○之兄）因接獲友人通知，於數分鐘後趕往謝文耀住處（侵入住宅部分
    未據告訴）與謝家人理論，並與隨後下樓之甲○○（侵入住宅部分未據告訴），
    基於傷害之犯意聯絡，甲○○以隨手拿起的水果刀（為謝文耀所有，未扣案）及
    拳頭、乙○○以拳頭及腳踢之方式，共同毆打丙○○，丙○○亦予以反擊而互毆
    ，造成丙○○受有右眼眶挫傷、右前臂擦傷併皮膚缺損約四公分及左手腕挫傷等
    傷害；乙○○則未受有傷害、甲○○亦未再受有傷害。
二、案經甲○○、丙○○訴由苗栗縣警察局苗栗分局報請臺灣苗栗地方法院檢察署檢
    察官聲請以簡易判決處刑。
    理  由
一、訊據被告丙○○、甲○○坦承有於上開時地在現場；乙○○則坦承有於上開時地
    與丙○○發生扭打。以上分別與証人謝文耀所証：丙○○、甲○○有在現場；暨
    丙○○所供：其有自衛之情節相符。足見被告三人上開自白部分應與事實相符。
    惟被告三人均否認有何傷害之犯行，丙○○另否認有何毀損之犯行。丙○○辯稱
    ：未毀損甲○○的木門，亦未毆打甲○○，是他們先打我，才還手，我是自衛云
    云。甲○○辯稱：未打丙○○，當時我已受傷被送醫云云。乙○○辯稱：是要抓
    打人的兇手，在抓丙○○時，他有反抗，才發生扭打云云。經查：
    （一）關於被告丙○○毀損及傷害部分：
          業據甲○○在警、偵訊及本院審理時指述在卷，陳稱：當天丙○○與多位
          年青人至我住處強行撞壞木門，隨後又不分青紅皂白以木棍毆打我（見發
          查字第一０八號卷第二頁、偵字第一七三一號卷第六頁反面、第七頁、第
          三十三頁反面、第三十八頁反面、本院九十二年三月二十七日筆錄）。復
          有甲○○受傷之診斷証明書一紙、照片四幀暨木門被毀的照片七幀在卷可
          憑。參諸證人甲○○之子賴俊瑋證稱：案發前，看到父親與謝家父子在吵
          架，去睡覺後，聽到屋內很吵，起來看時，人都跑了，木門倒蹋，當時未
          見父親，到一樓察看，也未見父親，後來大伯乙○○告知父親已在醫院（
          見同上偵卷第四十四頁反面、第四十五頁）。另被告乙○○供稱：因見謝
          致裕與數名年輕人自樓上衝下一樓，騎著機車慌張離開，其中二名進入謝
          文耀家，見甲○○受傷，他說被打，才到一樓與丙○○理論並互毆（見同
          上偵卷第十四頁反面、第三十四頁反面）。且丙○○在警、偵訊及本院審
          理時亦自承有與甲○○、乙○○扭打互毆（見同上偵卷第十三頁、第三十
          八頁反面、第三十九頁、本院九十二年三月二十七日筆錄）。若丙○○未
          至甲○○住處傷人並毀損木門，乙○○又焉會至其住處與其理論並互毆？
          何況頭部為身體的重要部位，傷及頭部不慎，會有致命危險。甲○○所受
          之傷，係頭皮裂傷，且傷口達六乘以一公分，有前開診斷証明書可憑。賴
          登卿應不致冒生命危險，自傷頭部再誣指丙○○。足見甲○○所受之傷及
          其住處木門之被毀損，應係丙○○與該姓名年籍不詳之六、七名男子所為
          。再者，雙方互毆，依最高法院判例意旨（十七年上字第六八六號判例參
          照），不得主張正當防衛。因此，丙○○所辯未毀損甲○○的木門，亦未
          毆打甲○○，是他們先打我，才還手，伊是自衛云云，均係卸責之詞，不
          足採信。
    （二）關於被告甲○○、乙○○傷害部分：
          業據丙○○在警、偵訊及本院審理時陳述在卷：甲○○、乙○○一起前來
          我家理論，乙○○毆打我，並把我推向廚房，甲○○順手拿起水果刀砍傷
          我，並毆打我（見同上偵卷第十二頁反面、第二十七頁反面、第三十八頁
          反面、第三十九頁、本院九十二年三月二十七日筆錄）。所述核與謝文耀
          証述之情節相符（見同上偵卷第十頁）。況乙○○自承有與丙○○發生拉
          扯扭打（見同上偵卷第十四頁反面、本院九十二年三月二十七日筆錄）。
          並有丙○○受傷之診斷証明書一紙在卷可稽。且甲○○在警訊時自承於被
          毆後有與乙○○至謝文耀宅找丙○○理論（見同上偵卷第七頁、第八頁反
          面），可見甲○○所辯未打丙○○，當時已受傷被送醫院云云，並不可採
          ，其至醫院就醫，係在雙方互毆後。又如前所述，刑法上之正當防衛係對
          於現在不正的侵害防衛自己或他人的權利，互毆彼此成傷，不能證明誰先
          行侵害，自不得主張正當防衛。被告乙○○既坦承有與賴致裕互毆，且如
          上述（一）所述，丙○○在警、偵訊及本院審理時亦自承有與甲○○、賴
          登海扭打互毆。足見在謝文耀宅時，被告三人確係在互毆。且當甲○○被
          毆後，丙○○等人已逃離，並無現在不法之侵害，即令知悉係丙○○所為
          ，亦應報警處理，而非自行以武力解決。故乙○○所辯：是去抓打人的兇
          手，在抓丙○○時，他有反抗，才發生扭打云云，亦無法為其有利的認定
          。
    （三）綜上所述，本件被告丙○○毀損及傷害的犯行暨被告甲○○、乙○○傷害
          的犯行，均堪認定，
二、核被告丙○○傷害甲○○所為，暨被告甲○○、乙○○傷害丙○○所為，均係犯
    刑法第二百七十七條第一項之傷害罪；被告丙○○損壞甲○○房屋之木門，足以
    生損害於甲○○，所為係犯刑法第三百五十四條之毀損罪。丙○○與姓名年籍不
    詳之男子六、七人間，暨甲○○與乙○○間，分別有犯意聯絡及行為分擔，均應
    依刑法第二十八條之規定，論以共同正犯。丙○○所犯上開傷害及毀損罪間，有
    方法、結果之牽連關係，應依刑法第五十五條之規定，從一重以傷害罪處斷。公
    訴人以甲○○前因過失傷害案件，為本院判處有期徒刑三月，如易科罰金以三百
    元折算一日確定，並於九十一年四月二日易科罰金執行完畢，而請論以累犯（詳
    起訴書）。惟本件傷害之時間為九十年八月十九日，係在前開過失傷害案執行前
    ，與累犯之要件不符，故無法依刑法第四十七條規定加重其刑，附此敘明。爰審
    酌被告三人犯罪之動機、手段、所受傷害之程度及犯後均否認犯行暨均未賠償對
    方損害之態度暨公訴檢察官以被告三人均否認犯行，請從重量刑等一切情狀，分
    別量處如主文所示之刑，並均諭知易科罰金之折算標準。至丙○○共同毆打甲○○之木棍，為甲○○所有，另甲○○傷害丙○○之水果刀，為謝文耀所有，分別
    據甲○○、丙○○供述在卷，以上與沒收的要件不符，均不為沒收之諭知，併為
    敘明。
據上論斷，應依刑事訴訟法第四百五十二條、第二百九十九條第一項前段、刑法第二
十八條、第二百七十七條第一項、第三百五十四條、第五十五條、第四十一條第一項
前段、罰金罰鍰提高標準條例第一條前段、第二條，判決如主文。
本案經檢察官李基彰到庭執行職務。
中    華    民    國      九十二      年        四     月       十      日
                              台灣苗栗地方法院刑事第二庭
                                      法  官  劉  興  浪
右正本證明與原本無異
如不服本判決，應於判決送達後十日內向本院提出上訴狀（應附繕本），上訴於臺灣
高等法院台中分院。
                                      書記官  黃  士  益
中    華    民    國      九十二      年        四     月       十      日
附錄論罪科刑法條
刑法第二百七十七條第一項：
傷害人之身體或健康者，處三年以下有期徒刑、拘役或一千元以下罰金。
刑法第三百五十四條：
毀棄、損壞前二條以外之他人之物或致令不堪用，足以生損害於公眾或他人者，處二
年以下有期徒刑、拘役或五百元以下罰金。


司法院資訊處製作；財團法人民間司法改革基金會備份。
